【裁判字號】    98,訴,417
【裁判日期】    980908
【裁判案由】    侵權行為損害賠償
【裁判全文】
臺灣高雄地方法院民事判決               98年度訴字第417號
原      告  乙○○
訴訟代理人  周君強律師
被      告  甲○○
受告知  人  國泰世紀產物保險股份有限公司
法定代理人  丙○○
上列當事人間請求損害賠償事件，原告提起刑事附帶民事訴訟（
97年度審交簡附民字第203 號），經刑事庭移送前來，本院於民
國98年8 月24日言詞辯論終結，判決如下
    主    文
被告應給付原告新台幣陸拾玖萬捌仟玖佰玖拾元，及自民國九十
七年十月十日起至清償日止，按年息百分之五計算之利息。
原告其餘之訴駁回。
本判決第一項於原告以新台幣貳拾萬元供擔保後，得假執行。
但被告如以新台幣新台幣陸拾玖萬捌仟玖佰玖拾元為原告供擔保
後，得免為假執行。
原告其餘假執行之聲請駁回。
    事實及理由
一、程序部分：按訴狀送達後，原告不得將訴變更或追加他訴，
    但擴張或減縮應受判決事項之聲明者，不在此限。民事訴訟
    法第255 條第1 項第3 款定有明文。查原告起訴時，原聲明
    ：(一)被告應給付原告新台幣（下同）2,344,335 元，及自附
    帶民事起訴狀繕本送達翌日起至清償日止，按年息百分之5
    計算之利息。(二)願供擔保，請准宣告假執行。嗣減縮為：(一)
    被告應給付原告1,778,975 元，及自附帶民事起訴狀繕本送
    達翌日起至清償日止，按年息百分之5 計算之利息。(二)願供
    擔保，請准宣告假執行（見本院卷第125 頁）。經核與上述
    規定相符，先予敘明。
二、原告主張：被告於民國96年12月6 日晚上10時42分，駕駛車
    牌號碼0922-MR 號自小客貨車，沿高雄市左營區○○○路快
    車道由北向南直行，行至民族一路與重愛路交岔口欲右轉駛
    入重愛路時，本應注意轉彎車應讓直行車先行，竟疏未注意
    直行來車即貿然右轉，適伊騎乘車牌號碼ZEU-439 號輕型機
    車自民族一路慢車道由北向南直行亦駛至該處，被告閃煞不
    及而發生碰撞（下稱系爭事故），致原告受有左側骨盆骨骨
    折及坐骨神經受傷之傷害（下稱系爭傷害）。被告此過失傷
    害行為，業經本院97年度審交簡字第1851號判處有期徒刑3
    月確定在案。伊因系爭事故受有工作損失104,640 元，並支
    出醫療費用89,335元、出院後看護費用72,000元及車資13,0
    00元，另系爭傷害致伊身體及精神上受有極大痛苦，自得請
    求精神慰撫金1,500,000 元，被告共應賠償1,778,975 元等
    情。爰依民法第184 條第1 項、第191 之2 、第193 條第1
    項、第195 條第1 項侵權行為法律關係提起本訴，並聲明：
    如前所述。
三、被告則以：伊就系爭事故之發生固有過失，且對原告請求醫
    療費用89,335元、出院後看護費用72,000元及車資13,000元
    不爭執，惟原告請求之工作損失及精神慰撫金均屬過高等語
    ，資為抗辯。並聲明：(一)原告之訴駁回。(二)如受不利判決，
    願供擔保請准宣告免為假執行。
四、兩造不爭執事項：（見本院卷第81頁、第83至84頁）
  (一)被告因系爭交通事故經本院97年度審交簡字第1851號判處有
    期徒刑3 月確定，有該判決在卷可參。
  (二)原告因系爭事故支出醫療費用89,335元。
  (三)原告因系爭事故有支出出院後看護費用72,000元及車資13,0
    00元之必要。
五、兩造於審理中協議之爭點為：原告得請求之各項金額以若干
    為適當？茲敘述如下：
  (一)按因故意或過失，不法侵害他人權利者，應負損害賠償責任
    ；又汽車、機車或其他非依軌道行駛之動力車輛，在使用中
    加損害於他人者，駕駛人應賠償因此所生之損害；不法侵害
    他人之身體或健康者，對於被害人因此喪失或減少勞動能力
    或增加生活上之需要時，應負損害賠償責任；不法侵害他人
    之身體、健康、名譽、自由、信用、隱私、貞操、或不法侵
    害其他人格法益而情節重大者，被害人雖非財產上損害，亦
    得請求賠償相當之金額，民法第184 條第1 項前段、第191
    條之2 、第193 條第1 項、第195 條第1 項前段分別規定甚
    詳。次按，慰藉金之賠償須以人格權遭遇侵害，使精神上受
    有痛苦為必要，其核給之標準固與財產上損害之計算不同，
    然非不可斟酌雙方身分資力與加害程度，及其他各種情形核
    定相當之數額，最高法院51年台上字第223 號著有判例意旨
    可資參照。查，本件被告對於系爭事故具有過失，應負侵權
    行為損害賠償責任，並不爭執，惟僅以前詞置辯，則原告分
    別依據上開規定，請求被告賠償損害及精神慰撫金，於法即
    屬有據。爰就原告得請求之項目及數額，有無理由，分述如
    後：
  1.醫療費用、出院後看護費用、車資部分：
    原告因系爭事故受有系爭傷害，而有支出醫療費用89,335元
    、出院後看護費用72,000元及13,000元車資之必要，為被告
    所不爭執，故原告請求被告前揭費用共計174,335 元，洵屬
    有據。
  2.工作損失部分：
    原告於系爭事故發生時，原擔任樹德科技大學副教授，因受
    有系爭傷害，自96年12月起至97年3 月止，請假委由他人代
    為教授日間部93小時、夜間部31小時，共計124 小時之課程
    ，且依原告之副教授職級計算代課鐘點費，應為85,715元（
    計算式：日間部【685 元/ 小時×93小時】＋【710/小時×
    31小時】＝85,715元）等情，有樹德科技大學98年6 月24日
    德科大人字第0980001149號函（見本院卷第122 頁）可佐，
    且為被告所不爭執（見本院卷第108 頁），堪認原告因系爭
    傷害致不能工作而須委由他人代課所生之損失應為85,715元
    。至原告固主張：伊商請友人自台南前來代課，有酌增車馬
    費，應以104,640 元計算工作損失云云，然除原告之陳述外
    ，未見其舉證證明業已給付逾85,715元之代課教師費，自難
    遽認原告此部分主張為可採。
  3.精神慰撫金部分：
    查，原告目前在樹德科技大學擔任副教授，95年度及96年度
    綜合所得申報各為1,180,211 元、1,360,403 元，名下財產
    有房屋1 筆、土地2 筆、田賦3 筆、汽車1 部及投資10筆，
    總值17,272,970元；被告則為專科畢業，從事資訊工程業，
    95年度及96年度綜合所得申報各為1,176,228 元、505,387
    元，每月收入50,000至60,000元，名下無不動產，有投資1
    筆4,920,000 元等情，除據兩造陳明在卷外，復有稅務電子
    閘門財產所得調件明細表各1 件（見本院卷第16至27頁、第
    第28至29頁）可稽，堪予認定。本院審酌系爭事故發生時，
    被告駕駛汽車行經事發地點時，疏未注意即貿然右轉，致釀
    系爭事故，造成原告受有系爭傷害，致須於96年12月9 日以
    手術植入鈦合金鋼板復位固定，術後休養復健約6 個月之期
    間，有接受他人看護之必要，且系爭傷害迄今仍未完全康復
    ，遺有輕度肢體障礙等情，有行政院退除役官兵輔導委員會
    高雄榮民總醫院診斷證明書、中華民國身心障礙手冊（見本
    院卷第43至46頁、第90頁）可按，足見原告受有相當之精神
    上及身體上痛苦，暨兩造身分、地位、學歷、經濟能力、原
    告所受傷害程度、痛苦、後遺症、影響層面及被告事後態度
    等情，認原告請求非財產上損害500,000 元，尚屬適當，逾
    此即屬過高，洵屬無據。
  4.綜上，原告得請求被告賠償之金額分別為：醫療費用89,335
    元、出院後看護費用72,000元、車資13,000元、工作損失85
    ,715 元 及精神慰撫金500,000 元，合計760,050 元
六、末按，保險人依強制汽車責任保險法規定所為之保險給付，
    視為被保險人損害賠償金額之一部分。被保險人受賠償請求
    時，得扣除之。強制汽車責任保險法第32條定有明文。此一
    規定之立法目的，在於保險人之給付乃由於被保險人支付保
    險費所生，性質上屬於被保險人賠償責任之承擔或轉嫁，自
    應視為加害人或被保險人損害賠償金額之一部分，為避免受
    害人雙重受償，彼等於受賠償請求時，自得扣除之。本件原
    告於系爭事故發生後，已領取強制汽車責任險保險金61,060
    元，依上開規定，自應予扣除。是原告得請求被告賠償之金
    額，總計應為698,990 元（計算式：760,050 元－61,060元
    ＝698,990 元）。
七、從而，原告依民法第184 條第1 項前段、第191 條之2 、第
    193 條第1 項及第195 條第1 項侵權行為法律關係，請求被
    告給付698,990 元，及自附帶民事起訴狀繕本送達翌日即97
    年10月10日起至清償日止，按年息百分之5 計算之利息，為
    有理由，應予准許，逾此範圍之請求為無理由，應予駁回。
八、兩造陳明願供擔保，請准宣告假執行或免為假執行，就原告
    勝訴部分，核無不合，爰分別酌定如主文第三項所示金額，
    併准許之。至原告其餘假執行之聲請，因原告其餘之訴駁回
    而失所附麗，不予准許，應併駁回之。此外，本件為附帶民
    事訴訟，且既無訴訟費用之支出，爰不為訴訟費用負擔之諭
    知。
九、本件事證已臻明確，兩造其餘攻擊防禦方法或舉證，經審酌
    後，認與判決結果不生影響，爰不逐一論列，併此敘明。
十、據上論結，原告之訴為一部有理由、一部無理由，依民事訴
    訟法第390 條第2 項、第392 條第2 項，判決如主文。
中    華    民    國    98    年    9     月    8     日
                  民事第五庭  審判長法  官  李昭彥
                                    法  官  洪榮家
                                    法  官  李育信
以上正本係照原本作成。
如不服本判決，應於送達後20日內，向本院提出上訴狀並表明上
訴理由，如於本判決送達前提起上訴者，應於判決送達後10日內
補提上訴理由書（須附繕本）。
中    華    民    國    98    年    9     月    8     日
                                    書記官  林玉珊


司法院資訊處製作；財團法人民間司法改革基金會備份。
